臺灣高等法院交通事件裁定　　　　　　　　　　　　九十一年度交抗字第七六號
抗告人即
受處分人　　甲○○
右抗告人因違反道路交通管理處罰條例案件，不服臺灣板橋地方法院中華民國九十一
年八月二十一日九十一年度交聲字第一二八四號裁定（原處分案號：交通部公路總局
台北區監理所板橋監理站九十一年八月二日板監三字第裁四一－Ａ00000000
號），提起抗告，本院裁定如左：
    主  文
抗告駁回。
    理  由
一、本案原審裁定以：異議人即受處分人甲○○於民國九十一年六月十七日九時二十
    六分許，騎乘ＤＲＭ－二一一號輕型機車，行經臺北市○○○路處，因闖紅燈（
    紅燈右轉）違規，拒絕停車接受稽查而逃逸之情形，經臺北市政府警察局交通警
    察大隊第三分隊逕行舉發，有臺北市政府警察局九十一年六月十八日北市警交大
    字第Ａ00000000號舉發違反道路交通管理事件通知單可稽，其違反道路
    交通管理處罰條例第五十三條、第六十條第一項，經原處分機關於九十一年八月
    二日板監三字第裁四一－Ａ00000000號裁罰新台幣（以下同）四千八百
    元，並依同條例第六十三條第一項記違規點數四點。並無任何違誤，量罰亦甚妥
    適，應予維持，異議為無理由，予以駁回。經本院調查結果，原審裁定認事用法
    均無不當，理由亦翔實，應予維持，並引用原審裁定書記載之理由（如附件原審
    裁定書）。
二、按交通警員製單舉發違反道路交通管理處罰條例所列之違規事實，本質上為行政
    處分，係公務員基於職務上權力，依法就特定之具體事件所為具公法上效果之單
    方行政行為，基於公務員為公法上行為具有公信力之原則，該行政處分當可被推
    定為真正，其據以依法處分之事實認定亦為正確無誤，本此公信原則，乃立法者
    賦予行政機關制定違反道路交通事件統一裁罰標準及處理細則，使執勤警員得當
    機處分（如該細則第二十三條）以維護交通秩序、安全之行政目的，反之，若謂
    公務員一切行政行為均需預留證據以證其實，則國家行政勢必窒礙難行，據此，
    刑事訴訟法就犯罪證據有關之規定中，與屬行政秩序罰之交通違規裁罰本旨不合
    之部分，自不在準用之列。是若無證據足資證明執勤員警之舉發有誤或有捏造事
    實違法取締之情事，則執勤警員本其維護交通秩序、安全職責所為之舉發，自應
    受到合法、正確之推定，合先敘明。
三、經查：本件執勤員警依法執行職務之舉發行為並無不當，且查無任何證據足資證
    明警察有捏造事實違法取締之情事，本案事證已明，原處分機關據以裁罰並無不
    妥。抗告人仍執陳詞稱當時未發現該位警員有指揮停車之手勢，伊是在綠燈變換
    時轉彎，也非紅燈右轉，且警員未提出照片，而指摘原裁定不當，為無理由，應
    予駁回。
據上論結，應依道路交通案件處理辦法第二十五條、第二十六條，刑事訴訟法第四百
十二條，裁定如主文。
中      華      民      國    九十一    年      九      月    二十五    日
                              臺灣高等法院交通法庭
                                  審判長法  官  陳  貽  男
                                        法  官  陳  憲  裕
                                        法  官  王  炳  梁
右正本證明與原本無異。
不得再抗告。
                                        書記官  潘  大  鵬
中      華      民      國      九十一   年     九    月    二十七      日
附件：
臺灣板橋地方法院交通案件裁定                 九十一年度交聲字第一二八四號
    原處分機關  交通部公路總局臺北區監理所板橋監理站
    異  議  人
    即受處分人  甲○○  女  四十五歲（民國○○○年○月○○○日生）
                        住臺北縣三重市○○路○段一一三巷六號五樓
                        身分證統一編號：Ｚ000000000號
右異議人因違反道路交通管理處罰條例案件，不服交通部公路總局臺北區監理所板橋
監理站民國九十一年八月二日所為處分（案號：板監三字第裁四一－Ａ000000
00號），聲明異議，本院裁定如左：
    主  文
異議駁回。
    理  由
一、異議意旨略以伊行經該路段時，並未看到該員警上前以手勢指揮停車受檢，並非
    故意拒絕停車接受稽查，紅燈右轉，是在綠燈快變時轉，也非紅燈右轉等云云。
二、按汽車駕駛人，行經有燈光號誌管制之交岔路口闖紅燈者，處新臺幣一千八百元
    以上五千四百元以下罰鍰；汽車駕駛人，駕駛汽車有違反本條例之行為，經交通
    勤務警察或依法令執行交通稽查任務人員制止時，不聽制止或拒絕停車接受稽查
    而逃逸者，除按各該條規定處罰外，處新臺幣三千元以上六千元以下罰鍰。另汽
    車駕駛人有左列各款所列條款之一者，除依原條款處罰鍰外，並予記點：一、有
    ‧‧‧或第六十條第一項、‧‧者，記違規點數一點。二、有‧‧‧。三、有‧
    ‧‧第五十三條或‧‧者，記違規點數三點。分別為道路交通管理處罰條例第五
    十三條、第六十條第一項、第六十三條第一項第三款所明定。
三、經查：異議人於民國九十一年六月十七日九時二十六分許，騎乘車號：ＤＲＭ－
    二一一號輕型機車，行經臺北市○○○路處，因闖紅燈（紅燈右轉）之違規事實
    ，拒絕停車接受稽查而逃逸之情形，經臺北市政府警察局交通警察大隊第三分隊
    逕行舉發，有臺北市政府警察局九十一年六月十八日北市警交大字第Ａ0000
    0000號舉發違反道路交通管理事件通知單可稽，是異議人有該違規行為，應
    堪確信。異議人雖執以前詞為聲明異議。惟查：該舉發機關之舉發行為，乃警察
    機關本於執行公權力專業立場所為舉發，自係合法正當，是知本件員警之舉發行
    為，於警察行政行為上，在無證據證明其有何舉發違誤之情形下，自難逕予否認
    該舉發之合法正當性，且汽車駕駛人行經有燈光號誌管制之路口，應依循燈號行
    駛，不得逾越，否則，即屬違反交通管理之行為，應受處罰，要無疑義，其有違
   規行為，經警指揮停車受檢，經攔停不停者，亦同。而警員掣單舉發違反道路交
    通管理處罰條例所列之違規事實，性質上為行政處分，係公務員基於職務上權力
    ，依法就特定之具體事件所為具公法上效果之單方行政行為，基於公務員為公法
    上行為具有公信力之原則，該行政處分當可被推定為真正，蓋應受本件交通行政
    罰之行為，僅須違反禁止規定或作為義務，於行為人不能證明自己無過失時，即
    應受處罰，雖異議人陳稱其並非故意，然仍應由異議人證明其為無過失者，方始
    免責。因之，本件異議人有前述之違規行為，原處分機關，因據上揭裁處，核無
    違法或不當之處。蓋該等規定更係兼顧其餘參與交通者之安全及路權優先性之所
    必須，要無疑義，更屬必要。矧舉發員警與異議人又無任何宿怨嫌隙，異議人如
    未有違規行為，員警自無須為之舉發，據上，本件異議為無理由，應予駁回。
據上論斷，應依道路交通案件處理辦法第十九條，裁定如主文。
中      華      民      國  九  十  一    年    八    月   二  十  一   日
                                      臺灣板橋地方法院交通法庭
                                            法  官  黎錦福
如不服本裁定，應於裁定送達後五日內向本院提出抗告狀。
